臺灣高等法院刑事判決
109年度上訴字第1282號
上  訴  人  
即  被  告  黃晟瑋


選任辯護人  陳佳瑤律師
            李嘉泰律師
            吳佳育律師
上列上訴人即被告因違反毒品危害防制條例案件，不服臺灣新北
地方法院108年度訴字第932號，中華民國109年2月10日第一審判
決（起訴案號：臺灣新北地方檢察署108年度偵字第19444號），
提起上訴，本院判決如下：
    主  文
上訴駁回。
    事  實
一、黃晟瑋前為施用第三級毒品硝甲西泮、4-甲基甲基卡西酮，
    於民國108年5月某日，在新竹市○○區○○○路000號附近某處，
    以新臺幣（下同）3,000元之代價，向真實姓名、年籍均不
    詳，綽號「B哥」之男子（下稱「B哥」）購買如附表編號1
    所示含有第三級毒品硝甲西泮、4-甲基甲基卡西酮成分之混
    合型毒品「葡萄」果汁包10包（淨重共計71.814公克，取樣
    0.8897公克鑑驗用罄，驗餘淨重共計70.9243公克，純度低
    於1%，下稱系爭毒品果汁包）而持有之，嗣其女友不欲其施
    用系爭毒品果汁包，明知硝甲西泮、4-甲基甲基卡西酮均係
    毒品危害防制條例所規定之第三級毒品，依法均不得販賣，
    竟基於販賣第三級毒品硝甲西泮、4-甲基甲基卡西酮以營利
    之犯意，於108年6月21日14時16分許前某時許，在不詳地點
    ，先持其所有如附表編號2所示SAMSUNG廠牌、門號00000000
    00號行動電話1具連結網際網路，並以帳號「asd0000000」
    、暱稱「雙北酒窩」登入網路社交通訊軟體「WeChat」（微
    信），適有臺北市政府警察局大同分局（下稱大同分局）警
    備隊警員葉文禮執行網路巡邏查緝勤務，並以其所持用之行
    動電話1具連結網際網路，並以暱稱「disnep」登入「WeCha
    t」，黃晟瑋即於同日14時16分許，向葉文禮傳送「全新上
    巿 正港名牌PP 金色骷髏 葡萄 風味 拿越多越便宜 精選小
    奶小姐1節1500 有需要趕緊來電 」等隱含販售系爭毒品果
    汁包暗語之訊息，而伺機販售系爭毒品果汁包牟利。俟葉文
    禮發現上開販毒訊息，於同日21時50分許起，喬裝毒品買家
    與黃晟瑋聯繫並洽詢交易系爭毒品果汁包之詳情，雙方約定
    於同日22時40分許，在新北市○○區○○○路000號附近，以4,50
    0元之價格，由黃晟瑋販賣系爭毒品果汁包予葉文禮。嗣黃
    晟瑋於同日22時45分許，在葉文禮所駕駛、停放在新北市○○
    區○○○路000號前之自小客車上，與喬裝買家之葉文禮為毒品
    交易，並交付系爭毒品果汁包予葉文禮並收取價金之際，葉
    文禮旋即表明身分而查獲，並當場扣得如附表所示之物。
二、案經大同分局報請臺灣新北地方檢察署檢察官偵查起訴。
    理  由
壹、證據能力方面：
一、按被告以外之人於審判外之陳述，雖不符刑事訴訟法第159
    條之1至第159條之4之規定，然經當事人於審判程序同意作
    為證據，法院審酌該言詞陳述或書面陳述作成時之情況，認
    為適當者，亦得為證據；當事人、代理人或辯護人於法院調
    查證據時，知有刑事訴訟法第159條第1項不得為證據之情形
    ，而未於言詞辯論終結前聲明異議者，視為有前項之同意，
    刑事訴訟法第159條之5定有明文。查，本判決下列認定事實
    所引用之被告以外之人於審判外所為之供述證據資料（包含
    人證與文書等證據），並無證據證明係公務員違背法定程序
    所取得；而檢察官、上訴人即被告黃晟瑋（下稱被告）及其
    辯護人對本院準備程序期日提示之卷證，均同意其等證據能
    力，且迄至言詞辯論終結前亦未再聲明異議，本案證據資料
    作成時之情況，核無違法取證或其他瑕疵，證明力亦無明顯
    過低之情形，認為以之作為證據為適當，依刑事訴訟法第15
    9條之5規定，自均得作為證據。
二、至於非供述證據部分，檢察官、被告及其辯護人於本院準備
    程序期日均同意或不爭執其等證據能力，復均查無違反法定
    程序取得或其他不得作為證據之情形，且經本院於審理期日
    提示予檢察官、被告及其辯護人而為合法調查，應認均有證
    據能力。
貳、實體部分：
一、認定犯罪事實所憑之證據及理由： 
　㈠上揭事實，業據被告於警詢、偵查、原審及本院審理時均坦
    承不諱（見偵卷第19至24、77頁、原審卷第72、73、105、1
    06頁、本院卷第104、105、137、138頁），復經證人葉文禮
    於偵查中證述明確（見偵卷第99至100 頁），並有職務報告
    書、大同分局搜索扣押筆錄、扣押物品目錄表、警方與被告
    使用WeChat聊天對談內容截圖、語音通話聯絡譯文表、扣押
    物品照片及勘察採證同意書等件附卷可稽（見偵卷第13至14
    、25至27、47至51、57頁），且有如附表所示之物扣案可佐
    ，足認被告上開任意性自白均與事實相符，誠值採信。又上
    開扣案之系爭毒品果汁包經均送交通部民用航空局航空醫務
    中心鑑驗，確均檢出含有第三級毒品硝甲西泮、4-甲基甲基
    卡西酮成分等情，有該航空醫務中心108年7月19日航藥鑑字
    第0000000、0000000Q號毒品鑑定書各1份附卷可稽（見偵卷
    第91至93頁），堪認被告前揭任意性自白核與事實相符，應
    堪採信。
　㈡按販賣毒品屬嚴重違法行為，苟遭逮獲，後果嚴重，毒販出
    售毒品時無不小心翼翼，不敢公然為之，且硝甲西泮及4-甲
    基甲基卡西酮等毒品均無公定價格，並可任意分裝或增減其
    份量，是其各次買賣之價格，當亦各有差異，或隨供需雙方
    之資力、關係之深淺、需求之數量、貨源之充裕與否、販賣
    者對於資金之需求程度，以及政府查緝之態度，進而為各種
    不同之風險評估，而為機動性之調整，是其價格標準，自非
    一成不變，且販賣者從各種「價差」或「量差」或「純度」
    謀取利潤方式，亦有差異，然其所圖利益之非法販賣行為目
    的，則屬相同，並無二致。因之販賣利得，除經被告坦承，
    或因帳冊記載致價量至臻明確外，確實難以究其原委。然按
    一般民眾之普遍認知，毒品價格非低、取得不易，且毒品交
    易向為政府查禁森嚴且重罰不寬貸，衡諸常情，倘非有利可
    圖，殊無必要甘冒持有毒品遭查獲、重罰之極大風險，無端
    親送至交易處所，或於自身住處附近交易毒品，抑或購入大
    量毒品貯藏之理，而平添為警查獲之可能。從而，除確有反
    證足資認定係基於某種非圖利本意之關係外，通常尚難因無
    法查悉其買進、賣出之差價，而諉無營利之意思，或阻卻販
    賣犯行之追訴，致知過坦承者難辭重典，飾詞否認者反得逞
    僥倖，而失情理之平。查被告為智識正常之人，對於毒品交
    易向為檢警機關嚴予取締之犯罪當知悉甚稔，苟無利可圖，
    應無甘冒被查緝法辦重刑之極大風險為之，且被告於本院審
    理時坦承本件被查獲之系爭毒品果汁包，其係以300元之價
    格購入，如售出系爭毒品果汁包，每包獲利是150元等語明
    確（見本院卷第138頁），足見被告販賣系爭毒品果汁包予
    買家，顯有意從中獲取每包150元之利潤，是被告主觀上具
    有販賣硝甲西泮、4-甲基甲基卡西酮以營利之意圖，應堪認
    定。
　㈢綜上，本件被告犯行事證明確，洵堪認定，應予依法論科。
二、論罪：
　㈠按行為後法律有變更者，適用行為時之法律，但行為後之法
    律有利於行為人者，適用最有利於行為人之法律，現行刑法
    第2條第1項定有明文。被告行為後，毒品危害防制條例第4
    條第3項、第17條第2項之規定業經總統於109年1月15日修正
    公布，並自同年7月15日施行，修正後毒品危害防制條例第4
    條第3項規定「製造、運輸、販賣第三級毒品者，處7年以上
    有期徒刑，得併科新臺幣1,000萬元以下罰金」，而修正前
    毒品危害防制條例第4條第3規定「製造、運輸、販賣第三級
    毒品者，處7年以上有期徒刑，得併科新臺幣700萬元以下罰
    金」，修正後新法將罰金提高為「1,000萬元以下」，修正
    後之新法並非較有利於被告，經比較新舊法結果，自以行為
    時之修正前毒品危害防制條例有利於被告；修正後毒品危害
    防制條例第17條第2項規定「犯第四條至第八條之罪於偵查
    及歷次審判中均自白者，減輕其刑」，而修正前毒品危害防
    制條例第17條第2項規定「犯第四條至第八條之罪於偵查及
    審判中均自白者，減輕其刑」，修正後新法規定犯毒品危害
    防制條例第4條至第8條之罪之被告，須於偵查及「歷次」審
    判中均自白，方得依該條規定減輕其刑，相較於修正前舊法
    除偵查中自白外，僅須於審判中曾經自白即可減刑之規定而
    言，自以修正前毒品危害防制條例第17條第2項之規定對被
    告較為有利。經綜合上述比較，以修正前毒品危害防制條例
    有利於被告，自應依刑法第2條第1項前段之規定，適用行為
    時之修正前毒品危害防制條例。 
　㈡按硝甲西泮、4-甲基甲基卡西酮均係毒品危害防制條例第2條
    第2項第3款所規定之第三級毒品，依法均不得販賣。又刑法
    上關於販賣罪，祇要被告本身原有販賣之故意，且已著手於
    販賣行為之實行，即應分別情形論以販賣既遂或未遂。倘對
    造無買受之真意，為協助警察辦案、非法奪取買賣標的物或
    為其他目的而佯稱購買，雖事實上不能真正完成買賣，但被
    告原來既有販賣之故意，且已著手於販賣行為，仍應論以販
    賣罪之未遂犯。本案被告在網路傳送毒品果汁包交易訊息予
    員警葉文禮後，員警葉文禮佯為購毒買家與被告聯繫，經議
    定價格後，被告遂依約前往約定地點與喬裝買家之警員葉文
    禮見面，並交付系爭毒品果汁包，因而為警查獲，足認被告
    主觀上原即有販賣毒品果汁包之故意，且客觀上已著手於犯
    罪行為之實行，僅因喬裝買家之警員葉文禮並無購買之真意
    ，始不能完成販賣行為，而未遂。核被告所為，係犯修正前
    毒品危害防制條例第4條第6項、第3項之販賣第三級毒品未
    遂罪。
　㈢被告販賣第三級毒品硝甲西泮、4-甲基甲基卡西酮前後持有
    硝甲西泮、4-甲基甲基卡西酮之低度行為，為其販賣之高度
    行為所吸收，不另論罪。
三、科刑：
  ㈠被告雖已著手於上開販賣第三級毒品行為之實施，然未及售
    出即為警查獲致未得逞，為未遂犯，衡酌其犯罪情節，依刑
    法第25條第2項之規定，按既遂之刑度減輕其刑。
  ㈡按犯毒品危害防制條例第4條至第8條之罪，於偵查及審判中
    均自白者，減輕其刑，修正前毒品危害防制條例第17條第2 
    項定有明文。依該規定旨在獎勵犯罪人之悛悔，同時使偵查
    或審判機關易於發現真實，以利毒品查緝，俾收防制毒品危
    害之效；故不論該被告之自白，係出於自動或被動、簡單或
    詳細、一次或多次，並其自白後有無翻異，苟其於偵查及審
    判中均有自白，即應依法減輕其刑。是該條項減刑規定之適
    用，係指偵查及審判中均有自白而言。而所謂自白乃對自己
    之犯罪事實全部或主要部分為肯定供述之意。查被告於偵查
    、原審及本院均自白上開販賣第三級毒品未遂犯行，爰依修
    正前毒品危害防制條例第17條第2項規定減輕其刑，並依刑
    法第70條、第71條第2項規定遞減之。
四、沒收部分：
  ㈠扣案如附表編號1所示含有硝甲西泮、4-甲基甲基卡西酮成分
    之毒品果汁包10包，均為違禁物，應均依刑法第38條第1 項
    規定，宣告沒收；而包裝上開第三級毒品硝甲西泮、4-甲基
    甲基卡西酮之外包裝袋共10個，以目前所採行之鑑驗方式，
    包裝袋內仍會殘留微量毒品，而無法將之完全析離，亦應均
    依刑法第38條第1項規定與所包裝之上開毒品併予宣告沒收
    。至於鑑驗耗損部分，既已滅失不存在，自無庸併予宣告沒
    收。
  ㈡扣案如附表編號2所示行動電話1具，係被告用以登入「WeCha
    t」（微信）與證人葉文禮聯絡之工具，係供被告販賣系爭
    含有硝甲西泮、4-甲基甲基卡西酮成分之毒品果汁包予證人
    葉文禮所用之物，業據被告於警詢時陳明在卷（見偵卷第21
    頁），應依毒品危害防制條例第19條第1項之規定，不問屬
    於犯罪行為人與否，宣告沒收之。
五、上訴駁回之理由：   
  ㈠原審認被告上開犯行事證明確，適用修正前毒品危害防制條
    例第4條第6項、第3項、第17條第2項、第19條第1項、刑法
    第11條、第25條第2項、第38條第1項等規定，並以行為人之
    責任為基礎，審酌被告明知第三級毒品足以戕害人之身體健
    康，竟仍為圖己利，漠視法令禁制，販賣第三級毒品，其法
    紀觀念薄弱，助長施用毒品惡習，造成人民生命健康受損之
    成癮性及危險性，非只戕害國人身心健康，亦危害社會治安
    ，惟其犯後於偵、審程序坦認犯行，犯後態度尚佳，暨其販
    賣毒品之純質淨重低於1公克，犯罪情節非重，兼衡其自承
    高職畢業之智識程度、目前從事餐飲服務業、未婚，無須扶
    養任何人之家庭情況等一切情狀，量處有期徒刑1年9月；另
    就沒收部分說明扣案如附表所示毒品果汁包10包、行動電話
    1具分別諭知沒收及其法律依據，經核其認事、用法並無違
    法或不當，量刑亦稱妥適。
  ㈡被告上訴意旨略以：被告係於警察釣魚誘導之下觸犯本件犯
    行，警察取得毒品後不可能拿去使用而造成毒品擴散，對社
    會不會造成實質上損害，且被告亦未因此獲得任何報酬，被
    告持有之毒品純質淨重低於1公克，對身體所造成之影響可
    說是微乎其微，又被告始終坦承犯行，痛改前非，刑罰僅對
    被告施以薄懲，即可發揮司法矯治效果，被告犯罪之情狀確
    有情輕法重之失衡現象，尚值憫恕，原審未依刑法第59條規
    定酌減刑度，顯非適法云云。惟按犯罪之情狀顯可憫恕，認
    科以最低度刑仍嫌過重者，得酌量減輕其刑，刑法第59條定
    有明文。此雖為法院依法得行使裁量之事項，然非漫無限制
    ，須犯罪有其特殊之原因、環境與情狀，參以刑法第57條所
    列10款事項等一切情狀後，在客觀上足以引起一般之同情，
    認為即予宣告法定最低度刑，猶嫌過重者，始有其適用。所
    謂法定最低度刑，固包括法定最低本刑，惟遇有其他法定減
    輕事由者，則指適用該法定減輕事由減輕後之最低度刑而言
    。倘被告別有法定減輕事由者，應先適用法定減輕事由減輕
    其刑後，猶認其犯罪之情狀顯可憫恕，即使科以該減輕後之
    最低度刑仍嫌過重者，始得適用刑法第59條規定酌量減輕其
    刑（最高法院100年度台上字第744號判決意旨參照）。查硝
    甲西泮、4-甲基甲基卡西酮均係第三級毒品，一旦成癮即難
    以根除，並易對其個人、家庭甚至社會秩序造成負面影響，
    而應嚴予禁絕，因之政府近年來為革除毒品之危害，除於相
    關法令訂定防制及處罰之規定外，並積極查緝毒品案件及於
    各大媒體廣泛宣導反毒，被告行為時已成年，依其智識程度
    及社會經驗，要難諉為不知，其縱非以此為業之藥頭，或中
    、大盤毒梟，然卻漠視法令規定，恣意販賣含有硝甲西泮、
    4-甲基甲基卡西酮成分之毒品果汁包予他人施用，危害社會
    治安，實屬不該，其犯罪情狀及手段顯屬可議，難認有何足
    以引起一般同情之特殊原因、環境與情狀，尚無如宣告法定
    最低度刑（販賣第三級毒品未遂部分，經依刑法第25條第2
    項及修正前毒品危害防制條例第17條第2項規定減輕後為有
    期徒刑1年9月），猶嫌過重，而情堪憫恕之情形，自無依刑
    法第59條規定酌量減輕其刑，且原審於量刑時已詳予審酌刑
    法第57條各款及前開所列情狀，予以綜合考量，就被告所犯
    之販賣第三級毒品未遂罪僅判處有期徒刑1年9月，實屬從低
    度量刑。就刑罰裁量職權之行使，既未逾越法律所規定之範
    圍，亦無濫用權限之情形，難遽謂原判決就此部分之量刑有
    何不當，縱與被告主觀上之期待有所落差，仍難指其量刑有
    何不當或違法。是被告上訴請求依刑法第59條規定減刑，及
    從輕量刑云云，為無理由，應予駁回。至毒品危害防制條例
    業經修正施行，固如前述，原審雖未及審酌比較新舊法，然
    因法律適用之結果並無不同，對判決結果不生影響，是原判
    決適用行為時法論科，而未及比較新舊法適用，並不構成撤
    銷之原因，附此敘明。
據上論斷，應依刑事訴訟法第368條，判決如主文。
本案經檢察官褚仁傑提起公訴，經檢察官何明楨到庭執行職務。
中　　華　　民　　國　　109 　年　　7 　　月　　15　　日
                  刑事第十一庭  審判長法  官  楊力進
                                      法  官  沈君玲
                                      法  官  雷淑雯
以上正本證明與原本無異。
如不服本判決，應於收受送達後20日內向本院提出上訴書狀，其
未敘述上訴之理由者並得於提起上訴後20日內向本院補提理由書
（均須按他造當事人之人數附繕本）「切勿逕送上級法院」。
                                      書記官  林立柏
中　　華　　民　　國　　109 　年　　7 　　月　　21　　日
附錄本案論罪科刑法條：
修正前毒品危害防制條例第4條
製造、運輸、販賣第一級毒品者，處死刑或無期徒刑；處無期徒
刑者，得併科新臺幣2千萬元以下罰金。
製造、運輸、販賣第二級毒品者，處無期徒刑或7年以上有期徒
刑，得併科新臺幣1千萬元以下罰金。
製造、運輸、販賣第三級毒品者，處7年以上有期徒刑，得併科
新臺幣7百萬元以下罰金。
製造、運輸、販賣第四級毒品者，處5年以上12年以下有期徒刑
，得併科新臺幣3百萬元以下罰金。
製造、運輸、販賣專供製造或施用毒品之器具者，處1年以上7年
以下有期徒刑，得併科新臺幣1百萬元以下罰金。
前5項之未遂犯罰之。　　　
　　　
附表：
編號 扣案物名稱及數量 數量 1 含有第三級毒品硝甲西泮、4-甲基甲基卡西酮成分之混合型毒品「葡萄」果汁包 10包（含外包裝袋10個、標籤10張、膠帶1條，淨重共計71.814公克，取樣0.8897公克鑑驗用罄，驗餘淨重共計70.9243公克） 2 SAMSUNG廠牌、門號0000000000號行動電話（IMEI碼為000000000000000/00及000000000000000/07，含SIM卡1枚） 1具